臺灣彰化地方法院刑事判決　　　　　　　　　　　　九十一年度易字第一一一號
　　公　訴　人　臺灣彰化地方法院檢察署檢察官
　　被　　　告　甲○○
　　　　　（原名吳金英）
右列被告因違反動產擔保交易法案件，經檢察官提起公訴（九十一年度偵緝字第一八
八、一八九號），本院判決如左：
        主  文
甲○○無罪。
        理  由
一、公訴意旨略以：被告甲○○基於概括之犯意，先於民國八十六年三月十七日，以
    動產擔保交易附條件買賣之方式，向順益貿易股份有限公司（以下簡稱順益公司
    ）購買車牌號碼ＯＵ─一八三五號自用小貨車一輛，約定總價金新臺幣（下同）
    四十七萬零四十元，除頭期款十三萬八千元外，餘分十二期給付，每兩月付款一
    次，每期應付三萬九千一百七十元，標的物存放地點為彰化縣二林鎮○○路五之
    六號，於價金未全部清償之前，標的物所有權仍屬於出賣人順益公司所有，買受
    人即被告甲○○僅得依約占有使用，不得任意遷移或為其他處分，詎被告在取得
    標的物之後，僅繳付至八十七年八月三十日止，即拒不付款，且意圖為自己不法
    之利益，於八十七年十月間起，將該標的物遷移逃匿不知去向，致出賣人順益公
    司追索無著受有損害。被告復於八十七年十月三十日，以動產擔保交易附條件買
    賣之方式，向乙○○○股份有限公司（以下簡稱彰友公司）購買車牌號碼ＮＰＭ
    ─一０六號重型機車一台，約定總價金七萬二千四百元，除頭期款應繳一萬元外
    ，餘分十二期給付，每月一期，每期付款五千二百元，標的物存放地點為彰化縣
    埔鹽鄉○○村○○路二巷十六之十三號，於價金未付清之前，標的物所有權仍屬
    於出賣人彰友公司所有，被告僅得依約占有使用，不得任意遷移或為其他處分，
    詎被告在取得標的物之後，僅繳付至八十八年八月三十日止，即拒不付款，且意
    圖為自己不法之利益，於八十八年九月間起，將該標的物遷移逃匿不知去向，致
    出賣人彰友公司追索無著受有損害，因認被告涉犯動產擔保交易法第三十八條之
    罪。
二、按犯罪事實應依證據認定之，無證據不得推定其犯罪事實，刑事訴訟法第一百五
    十四條定有明文。復按所謂認定犯罪事實之證據，係指足以認定被告確有犯罪行
    為之積極證據而言，該項證據自須適合於被告犯罪事實之認定，始得採為斷罪資
    料；又事實之認定，應憑證據，如未能發現相當證據，或證據不足以證明，自不
    能以推測或擬制之方法，以為裁判基礎，最高法院二十九年上字第三一０五號、
    四十年臺上字第八六號判例著有明文。又按告訴人之告訴，係以使被告受刑事訴
    追為目的，是其陳述是否與事實相符，仍應調查其他證據以資審認，最高法院亦
    著有五十二年臺上字第一三００號判例可資參照。又按認定犯罪事實所憑之證據
    ，無論係直接證據或間接證據，其為訴訟上之證明，須於通常一般之人均不致有
    所懷疑，而得確信其為真實之程度者，始得據為有罪之認定，倘其證明尚未達到
    此一程度，而有合理性之懷疑存在時，法院復已就其心證上之理由予以闡述，敘
    明其如何無從為有罪之確信，因而為無罪之判決者，不得遽指為違法，最高法院
    七十六年臺上字第四九八六號著有判例。
三、公訴人認被告甲○○涉犯上開罪嫌，無非係以告訴代理人即順益公司人員楊勝斌
    、彰友公司代表人郭銀田於偵查中之指訴、附條件買賣契約書及催告函在卷為其
    論據。惟訊據被告甲○○堅決否認有何上開犯行，辯稱：上開車牌號碼ＯＵ─一
    八三五號自小貨車一輛及車牌號碼ＮＰＭ─一０六號重型機車一台固均為其所購
    買，惟前開自小貨車買回後，即將車輛放置在其與丈夫丙○○（原名蔡文邦，與
    被告已於八十七年八月十二日離婚）共同居住之彰化縣二林鎮○○路○段四一０
    巷十九號住處，由丙○○使用，至契約當事人欄上所寫之彰化縣二林鎮○○路五
    之六號係其娘家住址，伊訂約時不知車輛須存放在上開彰化縣二林鎮○○路五之
    六號址處，伊與丙○○離婚後即搬離前開前夫住處，該車則仍由丙○○使用並繳
    付車款，伊不知丙○○事後未續繳車款，且車子仍在上址由丙○○使用中；又車
    牌號碼ＮＰＭ─一０六號重型機車一台伊買回後，於八十九年一月五日中午十二
    時許，在臺中縣沙鹿鎮○○○路二六五巷十二號失竊，伊並無將車輛遷移之上開
    違反動產擔保交易法之犯行等語。
四、經查：（一）有關車牌號碼ＯＵ─一八三五號自小貨車部分：被告與順益公司就
    上開車牌號碼ＯＵ─一八三五號自小貨車一輛所訂定之動產擔保附條件買賣契約
    書，該契約書有關標的物約定存放處所之記載，係載為「車輛所在地同債務人地
    址」一語，在此約定條款處並未明確記載地址，有上開動產擔保附條件買賣契約
    書、動產擔保附條件買賣設定登記申請書各一份在卷可稽。而告訴人順益公司代
    理人鄧覲明於本院審理時陳稱：前揭契約所定「車輛所在地同債務人地址」一語
    ，即指車輛係約定存放在被告即買受人在契約當事人欄所載之地址，但因上開契
    約用語之故，確可能使被告誤認車輛應存放在其當時居住之地址即彰化縣二林鎮
    ○○路○段四一０巷十九號住處等語。又告訴人順益公司依前開契約將車輛交付
    與被告後，該車即停放在其當時與配偶丙○○共同住居之彰化縣二林鎮○○路○
    段四一０巷十九號住處，由丙○○使用，並由丙○○先行簽發支票按期兌付車款
    ，於被告與丙○○離婚並搬離上址後，仍由丙○○在上址繼續使用該車，並續繳
    一期車款，迄告訴人順益公司取回車輛之前，該車均存放在丙○○位於彰化縣二
    林鎮○○路○段四一０巷十九號住處等情，業據證人丙○○於本院訊問及審理時
    到庭證述明確。是依前開契約用語，既足使債務人誤認其訂約時居住之地址為車
    輛約定存放處所，是尚難認被告於訂約後，將上開車輛停放在其當時所住居之彰
    化縣二林鎮○○路○段四一０巷十九號一址，主觀上有何遷移車輛之故意，徵以
    告訴代理人鄧覲明於本院審理時陳稱：車輛已於丙○○上開住處取回等語，堪認
    被告辯稱不知車輛係約定存放在契約當事人欄所載住址，乃將車輛存放在其當時
    與配偶丙○○之前揭住處，伊無遷移車輛之故意等語，堪以採信。（二）又有關
    車牌號碼ＮＰＭ─一０六號重型機車部分：被告辯稱上開機車係於八十九年一月
    五日中午十二時許，在臺中縣沙鹿鎮○○○路二六五巷十二號失竊，並非伊遷移
    致告訴人彰友公司尋覓無著一情，有被告提出之臺中縣警察局電腦輸入單一紙在
    卷可憑。而前揭契約之出賣人權利，事後已由彰友公司轉讓與旭泓車業有限公司
    （以下簡稱旭泓公司），已據證人即旭泓公司人員郭永承於本院訊問時到庭陳稱
    屬實，並有讓渡書一件在卷可憑。又證人郭永承於本院訊問時稱：並無證據足認
    被告有遷移車輛之犯行等語，是以被告辯稱：上開機車係失竊，伊並無遷移之行
    為一語，亦堪採信。（三）此外，復查無其他積極確切之證據，足資證明被告有
    何公訴人起訴書所載違反動產擔保交易法之犯行，不能證明被告犯罪，揆諸前揭
    說明，自應諭知被告為無罪之判決，以免冤抑。
據上論斷，應依刑事訴訟法第三百零一條第一項，判決如主文。
本案經檢察官黃淑媛到庭執行職務。
中      華      民      國    九十一    年     十二     月二十三    日
                                臺灣彰化地方法院刑事第三庭
                                  法      官  李  雅  俐
右正本證明與原本無異。
如不服本判決，應於判決送達後十日內，向本院提出上訴狀（應附繕本），上訴於臺
灣高等法院臺中分院。
                                  法院書記官  陳  佳  宏
中      華      民      國    九十一    年     十二     月    三十      日
